【裁判字號】    98,抗,93
【裁判日期】    980427
【裁判案由】    假處分
【裁判全文】
臺灣高等法院高雄分院民事裁定            98年度抗字第93號
抗  告  人
即債 務 人  乙○○
相  對  人
即債 權 人  台新國際商業銀行股份有限公司
法定代理人  丙○○
訴訟代理人  甲○○
上列當事人間假處分事件，抗告人對於中華民國97年12月8 日台
灣高雄地方法院97年度裁全字第9538號所為裁定，提起抗告，本
院裁定如下：
    主  文
原裁定廢棄。
相對人在第一審之聲請駁回。
聲請及抗告訴訟費用由相對人負擔。
    理  由
一、本件抗告意旨略以：(一)抗告人與案外人葉新枝就座落高雄市
    楠梓區○○路142 之1 號之房地（下稱系爭不動產）係經由
    住商不動產仲介公司之仲介而成立買賣契約，抗告人與葉新
    枝雖同姓「葉」，但只是巧合而已，並無任何親屬關係，相
    對人僅以伊與葉新枝同姓「葉」即認二人有親屬關係，並進
    而臆測此買賣為通謀虛偽意思表示，實屬荒謬。又相對人聲
    請假處分雖提出「借據」、「分配表」等證據，此僅足以釋
    明相對人對案外人葉俐坊、彭淑婉有債權而已，就「假處分
    原因」，即抗告人對系爭不動產有何不當處分或隱匿行為，
    亦即本件系爭不動產有何因現狀變更，致日後有不能執行或
    甚難執行之虞之情形並未為釋明，且實際上抗告人係經由住
    商仲介公司之仲介而購買系爭不動產，此有契約書及仲介人
    員可證，且抗告人購買系爭不動產，並向抗告人所服務之兆
    豐銀行辦理抵押貸款迄今二年餘，並未有何讓與或其他不利
    益之處分，自不符合假處分之要件，從而原審法院自不得為
    命供擔保後准予假處分之裁定。(二)退步言之，本件相對人其
    欲保全本案之請求為案外人彭淑婉與其女葉俐坊尚積欠相對
    人本金新台幣（下同）76萬8849元，若法院認有民事訴訟法
    第536 條所謂之特別情事，而謂本件相對人之釋明符合假處
    分要件，抗告人亦得依上開規定聲請法院准許供擔保後撤銷
    假處分云云。
二、按假處分，非因請求標的之現狀變更，有日後不能強制執行
    ，或甚難執行之虞者，不得為之。民事訴訟法第532 條第2
    項定有明文。另請求及假扣押之原因，應釋明之；前項釋明
    如有不足，而債權人陳明願供擔保或法院認為適當者，法院
    得定相當之擔保，命供擔保後為假扣押。關於假扣押之規定
    ，於假處分準用之，民事訴訟法第526 條第1 項、第2 項、
    第533 條亦定有明文。次按，新修正民事訴訟法第526 條第
    2 項，已將「債權人雖未為前項釋明，如就債務人所應受之
    損害已供法院所定之擔保者，得命為假扣押」之規定，修正
    為「前項釋明如有不足，而債權人陳明願供擔保或法院認為
    適當者，法院得定相當之擔保，命供擔保後為假扣押」，以
    與同條第1 項規定「請求及假扣押之原因，應釋明之」相呼
    應。是請求及假扣押之原因，債權人如未先為釋明，縱就債
    務人所應受之損害供法院所定之擔保者，亦不得命為假扣押
    ，必因釋明而有不足，並經債權人陳明願供擔保或法院認為
    適當者，始得命供擔保後為假扣押（最高法院94年度台抗字
    第156 號、95年度台抗字第763 號裁定參照），合先敘明。
三、經查，相對人即債權人主張，案外人葉俐坊偕同案外人彭淑
    婉於93年7 月16日向相對人辦理房屋貸款380 萬元，並簽發
    免除拒絕證書本票乙紙，惟屆期相對人為付款之提示竟不獲
    全數兌現，迭次催索案外人葉利坊、彭淑婉均未履行給付義
    務，相對人遂向台灣高雄地方法院聲請本票裁定並執行拍賣
    擔保品後，尚餘本金76萬8849元未償。而案外人彭淑婉因債
    務過多不堪負擔貸款，為逃避相對人之追索，於94年10月14
    日貸款將逾期之際，與案外人葉新枝（為彭淑婉之姻親）通
    謀，將原其名下不動產即門牌號碼高雄市○○區○○路142
    之1 號之房地所有權全部買賣完成移轉登記於葉新枝，嗣於
    96年1 月17日復移轉上開不動產與其近親乙○○。而案外人
    彭淑婉於94年11月24日亦曾以相同手法將其女葉俐坊共有之
    座落高雄市鼓山區○○○路1041巷3 號4 樓房地，以虛偽不
    實之買賣過戶與案外人吳家筠，現相對人正與案外人吳家筠
    進行確認系爭房地買賣關係不存在之訴。本件買賣手法亦如
    出一轍，相對人為恐本件訴訟延宕系爭不動產復行移轉，為
    此願供擔保相當金額以代假處分原因之釋明，聲請法院為准
    予假處分之裁定等語。查，相對人之上開主張雖有提出案外
    人葉俐坊及彭淑婉與相對人簽訂之借據及拍賣上開擔保品後
    之分配表為佐證，惟此僅能證明相對人對案外人葉俐坊與彭
    淑婉有債權存在而已，對於葉新枝與抗告人乙○○有何近親
    關係及有通謀虛偽意思表示等情並未提出證據以為釋明。另
    就假處分原因即「因請求標的之現狀變更，有日後不能強制
    執行，或甚難執行之虞」亦未提出證據以為釋明，且相對人
    於本院審理時亦自承無法釋明抗告人與葉新枝有何近親關係
    ，亦無法釋明抗告人有何行為致日後有不能強制執行或甚難
    執行之虞，按前揭說明，法院尚不得據為假處分之裁定。原
    審僅以相對人陳明願供擔保以代釋明即裁定准相對人供擔保
    後得為假處分，核有違誤。抗告人之抗告為有理由，應由本
    院將原裁定廢棄，並駁回相對人假處分之聲請。
四、據上論結，本件抗告為有理由，爰依民事訴訟法第492 條、
    第95條、第78條，裁定如主文。
中    華    民    國    98    年    4     月    27    日
                              民事第四庭
                                  審判長法官  蔡文貴
                                  法      官  謝靜雯
                                  法      官  黃科瑜
以上正本證明與原本無異。
本件裁定不得再抗告。
中    華    民    國    98    年    4     月    28    日
                                  書  記  官  邱麗莉


司法院資訊處製作；財團法人民間司法改革基金會備份。
